【裁判字號】    98,交抗,1687
【裁判日期】    980713
【裁判案由】    違反道路交通管理處罰條例
【裁判全文】
臺灣高等法院交通事件裁定            98年度交抗字第1687號
抗  告  人  交通部公路總局臺北區監理所板橋監理站
受  處分人  甲○○
上列抗告人因違反道路交通管理處罰條例案件，不服臺灣板橋法
院98年度交聲字第1154號，中華民國98 年5月26日所為裁定（原
處分案號：交通部公路總局臺北區監理所板橋監理站違反道路交
通管理事件裁決書板監裁字裁41-C00000000號），提起抗告，本
院裁定如下：
    主  文
抗告駁回。
    理  由
一、原裁定意旨略以：受處分人甲○○於民國98年2月12日凌晨0
    時42分許，騎乘車號AH3-826 號重型機車，行經臺北縣板橋
    市○○路○段60 巷口時，經警攔停，測得其吐氣所含酒精濃
    度為每公升1.01毫克，而製單舉發，復經原處分機關於依道
    路交道路交通管理處罰條例第35條第1 項第1款、第24條第1
    項第2款之規定（裁決書漏載第24條第1 項第2款），裁處異
    議人罰鍰新臺幣（下同）45,000元、吊扣駕駛執照12個月，
    並施以道安講習。原法院以94年12月14日修正公布之道路交
    通管理處罰條例第68條已將修正前「吊扣」駕駛執照處分效
    力擴及吊扣所持有之各級車類駕駛執照之吊扣連坐處分規定
    刪除，原處分就有關裁處吊扣被告汽車駕駛執照12個月部分
    ，於法不合，而撤銷該部分處分等語。
二、抗告意旨略以：道路交通管理處罰條例第35條第1項第1款已
    明定汽車駕駛人酒精濃度超過規定標準須吊扣其駕駛執照 1
    年，現行條文針對吊扣時自依其條例第35條規定處罰，係限
    制其駕駛資格，而與剝奪人民駕駛資格之吊銷處分不同；有
    持汽車駕駛執照駕駛重型機車之行為並非無照駕駛，自應依
    上述規定吊扣其汽車駕駛執照1 年，又修正前上揭條例已規
    定該條款之罰鍰不得依同條例第65條第1項第3款易處吊扣駕
    駛執照，由此可知違反上揭條例除處以罰鍰外，尚需吊扣其
    駕駛執照，原裁定將第35條處罰割裂適用，宜有不妥云云。
三、經查：按道路交通管理處罰條例第68條已於94年12月14日修
    正，查其修正過程與修正條文，立法委員認為原條文「汽車
    駕駛人，因違反本條例及道路交通安全規則之規定，受吊扣
    或吊銷駕駛執照處分時，受吊扣或吊銷其持有各級車類之駕
    駛執照」將違法或違規駕駛人所持有各級車類之駕駛執照一
    併吊扣或吊銷，失之過酷，對於人民工作與生活影響過鉅，
    有違比例原則，經與交通部協商後，乃將其中「受吊扣處分
    者，吊扣其持有各級車類之駕駛執照」部分之規定刪除。是
    駕駛人違反道路交通管理處罰條例第35條第1項第1款之規定
    而受吊扣駕駛執照處分時，依修正後同法第68條規定並參照
    其修正意旨，應僅得吊扣違規或違法當時駕駛車類之駕駛執
    照。又酒醉駕車行為均製造法所不容許之風險，以風險製造
    之立場觀之，並不因駕駛車輛種類之不同，而有所差別。但
    從風險實現之觀點而言，酒醉駕駛車類之不同，其對於交通
    安全衍生之實害結果也有所差異，如駕駛人駕駛低一級之車
    類違反本條例之規定時，不論其所造成之實害結果，而一律
    吊扣駕駛人所持有之各類駕照，亦有違反相同事件相同處理
    ，不同事件不同處理之平等原則（本院暨所屬法院97年法律
    座談會刑事類提案第40號參照）。顯見立法者真意在於汽車
    駕駛人因違反道路交通管理處罰條例及道路交通安全規則之
    規定，受「吊扣」駕駛執照處分時，僅能「吊扣」違規當時
    所駕駛車輛之駕駛執照，亦即就吊扣駕照之處分，為限縮之
    修正。原裁定依上開說明，撤銷原處分不當部分，核無不合
    。抗告意旨，以上揭條款不得割裂適用云云，固非無見，然
    未能參酌上開立法過程與旨趣，而影響人民工作權，尚不可
    採，難認抗告有理由，應予駁回。
據上論結，應依道路交通案件處理辦法第26條，刑事訴訟法第41
2條，裁定如主文。
中    華    民    國    98    年    7     月    13    日
                  刑事第十九庭審判長法  官  黃金富
                                    法  官  吳  燦
                                    法  官  魏新國
以上正本證明與原本無異。
不得再抗告。
                                     書記官  邵淑津
中    華    民    國    98    年    7     月    14    日


司法院資訊處製作；財團法人民間司法改革基金會備份。
